【裁判字號】    98,台上,4295
【裁判日期】    980730
【裁判案由】    違反毒品危害防制條例
【裁判全文】
最高法院刑事判決            九十八年度台上字第四二九五號
上  訴  人  乙○○
選任辯護人林期律師
上  訴  人  甲○○
上列上訴人等因違反毒品危害防制條例案件，不服台灣高等法院
台中分院中華民國九十八年五月十四日第二審更審判決（九十八
年度上重更(二)字第七號，起訴案號：台灣彰化地方法院檢察署九
十五年度偵字第三八０二、四０五三、六七八三、七一二五、七
一二六號），提起上訴，本院判決如下：
    主  文
原判決撤銷，發回台灣高等法院台中分院。
    理  由
本件原判決撤銷第一審關於上訴人乙○○部分及上訴人甲○○販
賣第二級毒品部分之科刑判決，改判仍依修正前連續犯規定，論
處乙○○共同連續販賣第一級毒品罪刑（累犯，處有期徒刑十年
）；及共同連續販賣第二級毒品罪刑（累犯，處有期徒刑七年六
月），均併為從刑之諭知，並依法定其應執行之刑；論處甲○○
共同連續販賣第二級毒品罪刑（累犯，處有期徒刑七年八月），
併為從刑之諭知。固非無見。
惟查：刑事訴訟法第一百五十六條第二項規定「被告或共犯之自
白，不得作為有罪判決之唯一證據，仍應調查其他必要之證據，
以察其是否與事實相符。」其立法旨意乃在防範被告或共犯自白
之虛擬致與真實不符，故對自白在證據上之價值加以限制，明定
須藉補強證據以擔保其真實性。又毒品施用者所稱其向某人買受
毒品之指證，不得作為有罪判決之唯一證據，仍須調查其他必要
之證據，以察其是否與事實相符，良以毒品買受者之指證，依毒
品危害防制條例第十七條之規定，供出毒品來源而破獲者，得減
輕其刑，其憑信性於通常一般人已有所懷疑，為防範施用毒品者
作利己損人之不實供述，以邀上開減輕其刑寬典，縱自形式上觀
察，並無瑕疵，仍須以其他補強證據擔保該項供述之真實性，始
得作為判斷之依據。所謂必要之補強證據，固不以證明販賣毒品
犯罪構成要件之全部事實為必要，但以與施用毒品者關於相關毒
品交易之指證具有相當程度之關聯性，經與施用者之指證綜合判
斷，已達於通常一般人均不致有所懷疑，而得確信施用者之指證
為真實者，始足當之，此亦為刑事訴訟法第一百五十四條，犯罪
事實應依證據認定之證據裁判原則，及因保障被告人權，無罪推
定原則之所在，不能因販賣毒品行為之交易期間短暫、交易方法
隱密、交易對象單純，致查獲不易、搜證困難等原因而放棄，或
減低對於犯罪構成要件應予嚴格證明之堅持，此項基本原則應為
法官證據證明力自由判斷職權行使之限制。本件原判決關於(1)事
實欄三之(四)認定乙○○販賣第二級毒品甲基安非他命（下稱甲基
安非他命）予楊一良等情，僅以楊一良於偵查中之證言為唯一論
據（見原判決理由七）；(2)事實三之(五)認定乙○○連續於民國九
十四年九月間某日、同年十月間某日，販賣甲基安非他命予洪宏
仁，每次新台幣（下同）一千元共計二次，得款二千元之事實，
係以洪宏仁於偵查中之證言及指認犯罪嫌疑人紀錄表一份附卷可
參為論據（見原判理由八）。然依原判決記載有「指認犯罪嫌疑
人紀錄表」一份所引台灣彰化地方法院檢察署九十五年度偵字第
三八０二號偵查卷宗第九六頁，並無該紀錄表；至同署九十五年
度偵字第四０五三號卷(一)第九六頁所附則係另一證人邱祥展指認
乙○○之紀錄表；其餘同署偵查卷均無第九六頁，原判決顯係單
以洪宏仁指述為乙○○有販賣甲基安非他命犯行之唯一依據。(3)
事實欄二之(一)認定乙○○與已判決確定之巫有生共同販賣第一級
毒品海洛因（下稱海洛因）予王鈺菁十次等情，係依憑王鈺菁於
警詢、偵查及第一審審理中之證述、共同正犯巫有生於更一審之
自白；事實三之(三)認定甲○○與已判決確定之巫有生於九十四年
十二月中旬，在彰化縣溪湖鎮道安醫院內，共同販賣洪良哲甲基
安非他命之事實，係依憑洪良哲於偵查、第一審證詞及甲○○、
巫有生之供述為論據（見原判決理由二、六）。但就乙○○與巫
有生共同販賣王鈺菁甲基安非他命部分，依卷內資料，巫有生雖
於更一審自承有販賣王鈺菁海洛因，然並未供稱係與乙○○共同
販賣（見更一審卷第一二六頁背面）；及至原審經受命法官訊問
：是否與乙○○共同販賣海洛因給王鈺菁十次時？亦以證人身分
結稱：那是我個人拿給王鈺菁，與乙○○無關等語（見原審卷第
一四七頁），自無從補強王鈺菁指證之真實性。再就甲○○與巫
有生共同販賣洪良哲甲基安非他命部分，甲○○於第一審供稱：
巫有生曾詢問我何人有甲基安非他命，但我回答我不知道（見第
一審卷四第一九六頁背面），核與巫有生於第一審供稱：洪良哲
到我住處詢問何處購買甲基安非他命，我有幫他詢問甲○○，甲
○○說他沒有甲基安非他命等語大致相符（見第一審卷一第二一
０頁）；且巫有生於上訴審供稱：我有打電話，但不曾賣給洪良
哲（見上訴卷第二二八頁）；及至更一審則供稱：我有賣給洪良
哲，但道安醫院那次我有打電話，但沒有成交（見更一審卷二第
一三一頁），從未供稱有代洪良哲聯繫甲○○，並與甲○○在道
安醫院內，共同販賣洪良哲甲基安非他命之事，自無從執為洪良
哲證詞之補強證據。查王鈺菁、楊一良、洪宏仁、洪良哲分別於
警詢、偵查及第一審不利於上訴人等之上開陳述，均有前後不一
，復無其他佐證足以補強其等供述達於通常一般人已無所懷疑，
而確信其為真實之程度。原審未詳加調查，遽以王鈺菁等人上開
供述為上訴人等有罪判決之基礎，難謂與證據法則無違。本院前
次發回意旨業已指明，原判決仍未詳加敘明，致其違法情形依舊
存在。上訴人等上訴意旨執以指摘，非無理由，應認原判決仍有
撤銷發回更審之原因。至原判決理由十一關於上訴人等不另為無罪
諭知部分，基於審判不可分之原則，併予發回。
據上論結，應依刑事訴訟法第三百九十七條、第四百零一條，判
決如主文。
中    華    民    國  九十八  年    七    月   三十   日
                      最高法院刑事第十二庭
                          審判長法官  黃  一  鑫
                                法官  張  春  福
                                法官  李  錦  樑
                                法官  陳  國  文
                                法官  林  茂  雄
      本件正本證明與原本無異
                                      書  記  官
中    華    民    國  九十八  年    八    月    五    日
                                                      K


司法院資訊處製作；財團法人民間司法改革基金會備份。
